【裁判字號】    98,交上易,98
【裁判日期】    990106
【裁判案由】    公共危險
【裁判全文】
臺灣高等法院高雄分院刑事判決        98年度交上易字第98號
上  訴  人  臺灣高雄地方法院檢察署檢察官
被      告  甲○○
上列上訴人因被告公共危險案件，不服臺灣高雄地方法院98年度
交易字第66號中華民國98年9 月30日第一審判決（起訴案號：臺
灣高雄地方法院檢察署98年度偵字第6344號），提起上訴，本院
判決如下：
    主  文
上訴駁回。
    理  由
一、原聲請簡易判決處刑意旨略以：被告甲○○於民國98年2 月
    17日晚上7 時許起，在高雄市左營區漢神巨蛋購物中心內，
    飲用些許紅酒，迄同日晚間10時許，始為友人駕車搭載返回
    住處。迄於翌（18）日上午某時，明知仍處於不能安全駕駛
    動力交通工具狀態，竟駕駛車牌號碼R6-0777 號之自用小客
    車出門，惟行經高雄市鼓山區○○○○路、美術館路口以南
    ，因不勝酒力，追撞刻正橫越美術東二路之行人洪雲村，致
    洪雲村當場倒地，受有頭部創傷併顱內出血、頭皮撕裂傷及
    左肱骨骨折之傷害，嗣警據報到場，對被告甲○○施以酒測
    ，結果呼氣中酒精濃度達每公升0.25毫克，而悉上情。因認
    被告甲○○涉犯刑法第185 條之3 服用酒類不能安全駕駛動
    力交通工具罪嫌。
二、按犯罪事實應依證據認定之，無證據不得認定犯罪事實。又
    不能證明被告犯罪者，應諭知無罪之判決，刑事訴訟法第15
    4 條第2 項、第301 條第1 項分別定有明文。又事實之認定
    ，應憑證據，如未能發現相當證據，或證據不足以證明，自
    不能以推測或擬制之方法，為裁判基礎（最高法院40年台上
    字第86號判例參照）。另認定犯罪事實所憑之證據，雖不以
    直接證據為限，間接證據亦包括在內；然而無論直接或間接
    證據，其為訴訟上之證明，須於通常一般之人不致有所懷疑
    ，而得確信其為真實之程度者，始得據為有罪之認定，倘其
    證明尚未達到此一程度，而有合理之懷疑存在時，即無從為
    有罪之認定（最高法院76年台上字第4986號判例參照）。又
    告訴人之告訴，係以使被告受刑事訴追為目的，是其陳述是
    否與事實相符，仍應調查其他證據以資審認（最高法院53年
    台上字第1300號判例參照）。又按服用酒類不能安全駕駛動
    力交通工具而駕駛者，將之列於公共危險罪處罰，其立法目
    的，本在藉由抽象危險犯之構成要件，以刑罰制裁力量嚇阻
    酒後駕車之行為，進而確保參與道路交通往來人車之安全，
    因此並不以對於道路交通往來人車發生具體實害為要件，此
    種立法例亦為德、日等國所採行。再依法務部於88年5 月間
    召開「研商訂定刑法第185 條之3 服用毒品、麻醉藥品、酒
    類或其他相類之物，不能安全駕駛交通動力工具之認定標準
    」會議，會中決定參考德國、美國認定標準，對於酒精濃度
    呼氣達每公升0.55毫克或血液濃度達千分之1.1 以上者，即
    認為已達不能安全駕駛之標準，其數值在其以下者，如能輔
    以其他客觀事實作為不能安全駕駛之判斷時，亦應依法移送
    處以刑罰（參見法務部88年5 月18日日法88檢字第001669號
    函），是以呼氣酒精未達每公升0.55毫克，尚需輔以其他客
    觀事實，始得判定是否不能安全駕駛甚明。
三、按被告以外之人於審判外之言詞或書面陳述，除法律有規定
    者外，不得作為證據，刑事訴訟法第159 條第1 項固定有明
    文。惟被告以外之人於審判外之陳述，雖不符同法第159 條
    之1 至之4 之規定，而經當事人於審判程序同意作為證據，
    法院審酌該言詞陳述或書面陳述作成時之情況，認為適當者
    ，亦得為證據，同法第159 條之5 亦有明文。查本判決以下
    引用之供述證據暨其他相關具傳聞性質之證據資料，公訴人
    、被告於本院審判程序中對於前述供述證據暨其他相關具傳
    聞性質之證據資料之證據能力，均表示同意作為證據。本院
    審酌該供述證據及證據資料作成時之情況，核無違法取證或
    其他瑕疵，認為以之作為證據為適當，上開證據資料，自得
    做為證據，合先敘明。
四、原聲請簡易判決處刑意旨認被告甲○○涉有上揭犯罪事實，
    無非係以：被告於警詢及偵訊中之陳述，卷附酒精測定紀錄
    表、測試觀察紀錄表及舉發違反道路交通管理事件通知單影
    本、道路交通事故現場圖、談話紀錄表、現場暨車損照片為
    據。
五、訊據被告固坦認有於上開時、地，駕駛前揭車輛與被害人洪
    雲村發生碰撞，並致被害人洪雲村受有上開傷害於數日後死
    亡及案發前1 日晚間曾飲酒等情，惟否認案發時仍受前1 晚
    所飲之酒，殘留酒精影響致不能安全駕車等語。經查：
  (一)被告於上開時、地，駕駛前揭車輛與被害人洪雲村發生碰撞
    ，並致被害人洪雲村受有上開傷害，送醫後延至98年2 月28
    日死亡（過失致人於死部分，另由檢察官以98年度偵字第21
    074 號緩起訴處分確定）；被告肇事後經測得呼氣酒精濃度
    為0.25MG/L等情，為被告自承在案，復有酒精濃度呼氣測試
    報告、高雄市立聯合醫院診斷書、道路交通事故現場圖、照
    片及臺灣高雄地方法院檢察署相驗屍體證明書在卷可證（警
    卷第11、14、20至24頁、98年度偵字第6344號卷第13頁），
    是以被告飲酒後於呼氣酒精濃度為0.25MG/L時，駕駛車輛肇
    事之情，堪以認定。雖上訴意旨另認被告酒測時已距肇事時
    1 小時58分許，回推其肇事時呼氣酒精濃度應達公升0.352
    毫克，惟亦未逾每公升0.55毫克，依上開說明，仍應輔以其
    他客觀事實，始得認定被告飲酒後是否達於不能安全駕駛之
    程度。
  (二)查卷附刑法185 之3 測試觀察紀錄表雖載「因嫌疑人有『酒
    味濃厚』跡象，顯然無法安全駕駛。」（警卷第15頁），惟
    證人即製作該紀錄表之員警夏仕欽於原審證稱：因為當時被
    告到派出所，與被告距離大概3 、40公分左右交談，就有聞
    到酒味，而一般我們處理類似案件時，正常距離並不會聞到
    酒味，當天卻可以聞到被告的酒味，所以才會在觀察紀錄表
    上面記載酒味濃厚等語；且又證稱：被告在製作筆錄時並無
    無法理解問題之情形，回答都蠻正常的，當天被告除了酒味
    重之外，被告的其他表現都很正常，與一般人無異等語（原
    審易字卷第13至14頁），是以證人夏仕欽係以其執行職務之
    經驗而為「酒味濃厚」之記載，顯係其個人之判斷評價，而
    被告在證人夏仕欽製作筆錄之過程中對答既然與常人無異，
    且證人即案發後到場處理之員警陳龍德於原審證稱：在現場
    有聞到酒味，但不知道是誰喝的，幫被告做酒測時並沒有聞
    到酒味，被告在現場時之外觀上並無明顯酒醉之情況等語（
    原審審交簡字卷第17頁），足證被告於案發後員警到場時及
    至警局製作筆錄時，行止均與一般人無異，則尚難僅依上開
    紀錄表所記載「酒味濃厚」，遽認被告已達不能安全駕駛之
    情。
  (三)再按行人穿越道路，應依下列規定：一、設有行人穿越道、
    人行天橋或人行地下道者，必須經由行人穿越道、人行天橋
    或人行地下道穿越，不得在其一百公尺範圍內穿越道路，道
    路交通第134 條第1 款定有明文。則依卷附道路事故現場圖
    及照片所示，被害人橫越馬路處，距路口行人穿越道僅約12
    公尺，被害人未由行人穿越道即橫越馬路，顯有嚴重之疏失
    。再依上開圖示，被害人倒地後之血跡位於被告停車位置之
    前方，可見被告一遇事故隨即煞停，車速顯然不快，則被告
    係依規定在快車道行駛，且其肇事地點除非行人穿越道外，
    更設有用以分隔對向車道，並雙向禁止超車、跨越或迴轉之
    雙黃實線（道路交通標誌標線號誌設置規則第149 條第1 項
    第8 款參照），本得信賴無任何人車將穿越該處，又當時復
    為天雨，被告依規定行駛驟然遇及被害人任意穿越快車道，
    究難認其必得事先注意防範，實不能僅以此事故之發生，即
    推論被告必已達不能安全駕駛之程度。
  (四)檢察官雖以被告自陳在行經該肇事路段時，眼睛是看著前方
    ，沒有任何分心如撿車上之東西、與車上乘客交談、撥打行
    動電話之情形，卻於2 、3 公尺前才看到從路邊經慢車道到
    快車道的被害人，而且在看到被害人時，被告是從加油門改
    踩煞車的反應已來不及，另外從車禍肇事現場照片，被告所
    開的車輛損害程度及被害人所受的傷害程度，可知被告有可
    能根本沒有看到被害人，均為被告當時在開車時確實有受酒
    精濃度的影響而無法安全駕駛之證據云云（原審易字卷第18
    頁正反面）。惟本案被害人有貿然穿越道路之疏失，已如上
    述，且依上開圖示，被害人自路旁紅磚道處穿越道路至被告
    所行駛之快車道，僅約8.3 公尺，當日天候復為雨，則被害
    人諒係為圖方便，始在未達行人穿越道前即先行穿越，則其
    行走速度勢必稍快，本案亦可能係被害人未能判斷道路狀況
    ，又因行走速度較快，致被告於2 、3 公尺處始突見被害人
    位於前方而撞及，既然本件肇事之原因尚有其他可能性，則
    被告當時是否確有「不能安全駕駛動力交通工具」之情事，
    即自有產生合理懷疑之餘地，實不能僅憑其酒後駕車肇事之
    事實，驟然推論其有服用酒類不能安全駕駛動力交通工具而
    肇事之公共危險罪責。
  (五)雖依道路交通安全規則第114 條第2 款規定：「飲用酒類或
    其他類似物後其吐氣所含酒精濃度超過每公升0.25毫克或血
    液中酒精濃度超過百分之0.05以上者，不得駕車」，但此僅
    係道路交通安全規則關於不得駕車之行政規定，不能僅因超
    過上開標準，即認已達於不能安全駕駛動力交通工具之程度
    ，為認定不能安全駕駛之標準。是本件被告上開呼氣酒精濃
    度，尚難認已達於不能安全駕駛動力交通工具之情形。
  (六)綜上所述，被告前開所辯，應屬可採，從而檢察官所持之前
    開論據，均無法採為認定被告犯罪之證據；此外，檢察官復
    未舉出無其他積極證據足資證明被告有何服用酒類不能安全
    駕駛動力交通工具之犯行，被告被訴上開罪嫌，自屬不能證
    明。
五、原審因而以不能證明被告犯第185 條之3 之服用酒類不能安
    全駕駛動力交通工具罪，而為被告無罪之諭知，核無違誤；
    檢察官上訴意旨，猶執前詞，指摘原判決不當，為無理由，
    應予駁回。
據上論斷，應依刑事訴訟法第368 條，判決如主文。
本案經檢察官王登榮到庭執行職務。
中    華    民    國    99    年    1     月    6     日
                  刑事第七庭    審判長法  官  莊飛宗
                                      法  官  陳明富
                                      法  官  蔡廣昇
以上正本證明與原本無異。
本件判決不得上訴。
中    華    民    國    99    年    1     月    6     日
                                      書記官  曾允志

司法院資訊處製作；財團法人民間司法改革基金會備份。
